臺灣臺北地方法院民事判決　　　　　　　96年度簡上字第98號
上　訴　人　甲○○
被 上 訴人　永豐商業銀行股份有限公司
法定代理人　丁○○
訴訟代理人　乙○○
　　　　　　丙○○
上列當事人間請求清償借款事件，上訴人對於民國95年12月 7日
本院臺北簡易庭95年度北簡字第 49948號第一審判決提起上訴，
本院於96年8月6日言詞辯論終結，判決如下：
    主      文
原判決廢棄。
被上訴人第一審簡易之訴駁回。
第一、二審訴訟費用由被上訴人負擔。
    事實及理由
一、被上訴人起訴主張：
    (一)被上訴人原名台北國際商業銀行股份有限公司，於民國95
      年11月13日與建華商業銀行股份有限公司合併，並更名為
      永豐商業銀行股份有限公司。上訴人於93年11月24日向被
      上訴人借款新臺幣（下同）30萬元，約定分60期、每月一
      期平均攤還本息，如有一期未按期清償，即喪失期限利益
      ，借款視為全部到期；詎上訴人自 94年7月24日起即未依
      約繳款，尚有本金 265,118元迄未清償，為此被上訴人爰
      依消費借貸之法律關係，請求被上訴人給付 265,118元，
      及自94年7月24日起至清償日止，按年息 11.88%計算之利
      息，並自94年8月25日起至清償日止，其逾期在6個月以內
      者，按上開利率10%，逾期超過 6個月者，按上開利率20%
      計算之違約金。
    (二)原審為被上訴人勝訴之判決，經上訴人聲明不服，被上訴
      人於本院聲明：上訴駁回。並於第二審補稱：上訴人雖辯
      稱本件係遭人冒名辦理貸款，然上訴人既將身分證交予第
      三人，即應負表見代理之責任；且上訴人倘未授權第三人
      辦理借款，應自始否認該筆借款，惟上訴人已於 94年9月
      25日對被上訴人為承諾付款之意思表示，上訴人自應就該
      筆借款負責。
二、上訴人抗辯：
    (一)上訴人並未向被上訴人借款，被上訴人所提出借據上之上
      訴人簽名、印文並非上訴人所為，該印章亦非上訴人所有
      ，系爭借款應該係上訴人前於台東地區上班時之僱主即訴
      外人黃伯祥（原名黃蘭郁）未經上訴人之授權，持上訴人
      之國民身分證及偽刻之上訴人印章，偽造上訴人之簽名、
      印文所辦理。
    (二)上訴人於本院聲明：(1)原判決廢棄。(2)駁回被上訴人於第
      一審之訴。
三、經查，被上訴人主張上訴人於93年11月24日向被上訴人借款
    30萬元，約定分60期、每月一期平均攤還本息，如有一期未
    按期清償，即喪失期限利益，借款視為全部到期等情，固據
    提出有原告姓名「甲○○」簽名及印文之借據影本一件附卷
    可稽；惟上訴人既已否認系爭借據上簽名、印文之真正，被
    上訴人就系爭借據係由上訴人所簽名、用印之主張，自應負
    舉證責任。有關此項爭點，經被上訴人聲請本院訊問負責系
    爭借款對保工作之訴外人王靜如，依據證人王靜如所稱：「
    （對保作業的一般程序？）客人要先到北商銀開戶，有開戶
    的存摺之後，才能到特約的點對保，要拿雙證件及印章對保
    。」、「（對保的時候，借款人本人是不是一定要到？）對
    。」、「（會不會拍攝借款人的照片存證？）對保的時候不
    會。開戶的時候北商銀的櫃台應該會，我們不負責開戶的事
    項。」、「（在場的上訴人甲○○是不是當天對保的時候到
    場的借款人？）不是。我確定不是。」、「（當時你有核對
    她的雙證件嗎？）我們只要身分證及存摺，雙證件是開戶的
    時候要用的。如果有特別要求才要其他文件，我當時有核對
    身分證。」、「（你為何沒有發現借款人並非身分證上的本
    人？）我的印象中她的身分證是蠻久以前的，因為身分證上
    的照片看起來比較胖，借款人比較瘦，我還問她為什麼相差
    這麼多，借款人說他減肥。」、「（【提示卷附開戶影像照
    片】當天的借款人是不是照片上這個人？）是。」、「（從
    照片上來看，借款人和上訴人長相差異很大，為何你會誤認
    ？）我核對身分證時，我還有再詢問借款人，因為借款人和
    照片確實差很多，而且她還化濃妝。」等語，以及被上訴人
    所提出卷附開戶影像照片一張，經核與到庭之上訴人本人及
    卷附上訴人國民身分證影本上之照片，明顯並非同一人等情
    ，可知系爭借據應係卷附開戶影像照片所示之女子，冒用上
    訴人之身分先向被上訴人辦理開戶後，再向被上訴人辦理借
    款而偽造，系爭借貸應非上訴人本人辦理無訛。加以不僅系
    爭借據之借款人欄及簽章欄，均僅有「甲○○」之簽名、印
    文，而無他人之簽名、印文，或足以表彰系爭借貸係由他人
    代理上訴人所為之任何文字，證人王靜如並另明確證述：「
    （當初借款人去辦理借款時，是說她是本人，還是說她是當
    別人的代理人？）她一定是本人，我才會讓她對保。」等語
    ；則卷附開戶影像照片所示之女子既從未表明係基於上訴人
    代理人之身分，而代理上訴人向被上訴人借貸系爭款項，被
    上訴人主張上訴人依民法表見代理之規定，應負授權人責任
    ，自亦非可採。再被上訴人主張上訴人曾於94年9月25日，
    對被上訴人為承諾付款之意思表示云云，已為上訴人所否認
    ，被上訴人則未能提出任何證據以實其說；是被上訴人以此
    推論上訴人曾經授權他人代為辦理系爭借款，自亦屬無稽，
    委無足採。
四、綜上所述，上訴人抗辯其未向被上訴人借貸系爭款項，應屬
    可採；被上訴人依據消費借貸之法律關係，請求上訴人給付
    265,118 元為無理由，應予駁回。原審未及審查上訴人之抗
    辯，為上訴人敗訴之判決，並依職權為假執行之宣告，尚有
    未洽；上訴意旨指摘原判決不當，求予廢棄改判，為有理由
    。爰由本院予以廢棄，改判如主文第2項所示。
五、本件事證已臻明確，兩造其餘之攻擊或防禦方法，經本院審
    酌後，認均與本件之結論無涉，茲不再一一論述，併予敘明
    。
六、據上論結，本件上訴為有理由。依民事訴訟法第436條之1第
    3 項、第450條、第78條，判決如主文。
中　   華   　民    　國　 96   年　   8 　 月　 20   日
              民事第二庭審判長  法  官  鄭純惠
                                法  官  林欣蓉
                                法  官  楊代華
以上正本係照原本作成
不得上訴
中　   華   　民    　國　 96   年　   8 　 月　 20   日
                                書記官  許婉如
